【裁判字號】    97,交聲,2741
【裁判日期】    980105
【裁判案由】    交管條例聲異
【裁判全文】
臺灣板橋地方法院刑事裁定            97年度交聲字第2741號
                                    97年度交聲字第2745號
原處分機關  交通部公路總局臺北區監理所板橋監理站
異  議  人  乙○○
上列異議人即受處分人因違反道路交通管理處罰條例案件，對於
臺北市交通事件裁決所於97年9 月23日所為之裁決處分（裁決字
號：板監裁字裁41-C00000000、板監裁字裁41-C00000000）聲明
異議，本院裁定如下：
    主  文
異議駁回。
    理  由
一、異議人即受處分人於民國97年7 月10日上午11時10分許，駕
    駛車牌號碼938-BMZ 號重型機車，行經臺北縣汐止市○○○
    路○ 段143 巷，因不按遵行之方向行駛違規，為臺北縣政府
    警察局汐止分局汐止派出所員警逕行舉發「逆向行駛」、「
    不服稽查取締」之違規，並經警依道路交通管理處罰條例第
    45條第1 款、第60條第1 項之規定，逕行製發北縣警交字第
    C00000000 號、C00000000 號舉發違反道路交通管理事件通
    知單（下稱舉發通知單），並將舉發通知單交付該分局之裁
    決室，並由該分局之裁決室統一寄發，異議人亦於本院97年
    11月25日調查時表示於應到案日期前即收到舉發單。異議人
    雖於舉發單所定應到案日期前之97年8 月5 日提出申訴，然
    原處分機關以異議人違規事實明確，而於97年9 月23日分別
    以板監裁字裁41-C00000000號、板監裁字裁41-C 00000000
    號裁決書裁處罰鍰新臺幣（下同）900 元、3,000 元，並各
    記違規點數1 點，前開裁決書均於97年10月1 日送達至異議
    人位於臺北縣永和市○○路○ 段301 巷1 號4 樓住所，因未
    會晤本人，而由具有識別能力之同居人即異議人之母甲○○
    簽收，而合法送達予異議人等情，有前述舉發通知單暨送達
    證書、裁決書暨送達證書在卷足稽。
二、聲明異議意旨如附件。
三、按汽車駕駛人，爭道行駛有不按遵行之方向行駛者，處新臺
    幣600 以上1,800 元以下罰鍰並應記違規點數1 點，再汽車
    駕駛人，駕駛汽車有違反本條例之行為，經交通勤務警察或
    依法令執行交通稽查任務人員制止時，不聽制止或拒絕停車
    接受稽查而逃逸者，除按各該條規定處罰外，處新臺幣3,00
    0 元以上6,000 元以下罰鍰，並應記違規點數1 點，道路交
    通管理處罰條例第45條第1 款、第60條第1 項、63條第1 項
    第1 款分別定有明文。
四、經查，異議人於前開時、地不按遵行之方向行駛、拒絕停車
    接受稽查而逃逸之違規事實，業據證人即當日舉發本件違規
    事件之員警丙○○於本院訊問時證稱：當天伊與另名員警於
    臺北縣汐止市○○○路○ 段143 巷內執行取締違規之勤務，
    該巷道為單行道，伊有看到一台機車面對伊逆向駛入單行道
    ，伊便舉手加以攔停，但該車即迴轉離開143 巷。駕駛該機
    車駕駛之人為年輕男性，但因其配戴安全帽，故伊看不到其
    面貌。伊在距離該車約3 公尺處攔停該車時，周圍別無他車
    ，因伊距離該違規車輛不遠，所以伊可以清楚看到該違規車
    輛之車號，且伊與另名員警所見之車號一致，伊便以車牌號
    碼查詢車籍，查詢結果該車牌號碼所登記車輛顏色亦與其所
    見之銀色重型機車相符，伊確認無誤後便填製舉發單舉發等
    語明確（見本院97年11月25日訊問筆錄）。依證人丙○○所
    述，其於舉發前曾與在場值勤之另名員警核對渠等所見違規
    車輛之車牌號碼，且再次經由車牌號碼查詢該車登記之車輛
    顏色亦與所見相符，其經雙重確認，應無誤判之虞。再佐以
    異議人於本院審理時陳稱：977 年7 月10日時，伊所任職之
    公司位在臺北縣汐止市○○○路○ 段88號等語（見本院97年
    11月25日訊問筆錄），異議人前開工作地點與本件違規地點
    相距約0.5 公里一情，亦有地圖1 份在卷可按，本件違規地
    點與異議人所稱其上班地點十分接近，2 者顯有相當地緣關
    係。而本件於異議人為前開陳述前，並無任何相關資料顯示
    異議人與違規地點有前開地緣關係（舉發單所據之車籍資料
    登記異議人之住所為臺北縣永和市○○路○ 段301 巷3 號1
    樓），證人丙○○顯無可能知悉異議人上班地點，苟非確實
    見聞前開車輛行經違規地點，證人丙○○實無可能憑空指述
    異議人於前開地點違規，而該違規地點適與異議人上班地點
    如此接近，故證人丙○○前開證述自屬信實，堪以採信。再
    異議人自承：該車牌號碼938-BMZ 號機車為伊所有，僅供伊
    本人使用，並未出借他人使用等語（見異議人聲明異議狀）
    ，故前開車輛違規時，駕駛車輛之人確為異議人無疑。至異
    議人雖提出97年7 月薪資明細證明其於當月並無任何請假紀
    錄，故97年7 月10日上午11時10分正值其上班時間云云。然
    異議人所提出之前開薪資明細，或可證明異議人於97年7 月
    間無請假記錄，然異議人於本院訊問時自承其在公司擔任產
    品專員，會接觸廠商，通常係廠商到公司等語（見本院97年
    11月25日訊問筆錄），則異議人亦有出訪廠商之可能，故縱
    前開違規時間為異議人上班時間，然亦無法排除異議人因故
    臨時外出之可能，故該薪資明細尚不足為異議人有利之證明
    。又異議人另辯稱其僅有藍色安全帽，並無銀色安全帽云云
    ，然姑不論異議人究竟持有何種顏色之安全帽一節並無可考
    ，況安全帽僅為一般日常用品，駕駛人或可配戴自己所有之
    安全帽，但向他人臨時借用以配戴之事亦時有所聞，尚難執
    此而認證人丙○○所述不實。另異議人辯稱舉發單上勾選異
    議人有出示保險證，然既舉發不服稽查而逃逸，如何出示保
    險證云云，惟觀諸本案舉發單之右上角，就保險證欄處係劃
    記「」符號，與其下未填載任何事項之地址欄、出生年月日
    欄、駕照或身份證統一編號欄、代保管物件欄所劃記之符號
    相仿，足見此符號係表示該等欄位無可記載之事項，而以予
    刪除之標示，並非如異議人所稱勾選之意，此經比對舉發單
    左上角被通知人欄有以「」符號勾選汽車駕駛人之選項亦可
    辨明，異議人前開所辯顯有違誤，並無可採。末者，警方取
    締交通違規事件，其以照相方式取證者，固足為違規之證明
    ，惟警員當場舉發者，既經舉發員警本身之目睹、耳聞，亦
    足為違規人違規之證明，非必所有之違規事件，均須有照片
    或其他書面資料方足為違規之證據，故本件雖無採證相片，
    然依證人即舉發之員警丙○○前開證述內容佐以相關事證即
    足認諸異議人前開違規情事，自無須必以採證照片始可認定
    異議人違規情事，異議人前開所辯，尚不足為其有利之認定
    。異議人前開所辯均不足採，本件事證明確，異議人前開違
    規行為堪以認定。
五、綜上，原處分機關以異議人有前揭違規事實，依道路交通管
    理處罰條例第45條第1 款、第60條第1 項之規定，分別裁處
    罰鍰900 元及3,000 元，並依同條例第63條第1 項第1 款之
    規定各記違規點數1 點，核無違誤。本件受處分人之異議無
    理由，自應將其異議駁回。
六、據上論斷，應依道路交通管理處罰條例第87條第2 項、道路
    交通案件處理辦法第19條，裁定如主文。
中    華    民    國    98    年    1     月    5     日
                          交通法庭法  官  何燕蓉
此正本與原本無異。
如不服本裁定，應於裁定送達後5 日內向本院提出抗告狀。
                                  書記官  李崇文
中    華    民    國    98    年    1     月    6     日


司法院資訊處製作；財團法人民間司法改革基金會備份。
